【裁判字號】    95,上易,240
【裁判日期】    950523
【裁判案由】    贓物
【裁判全文】
臺灣高等法院高雄分院刑事判決         95年度上易字第240號
上  訴  人  臺灣高雄地方法院檢察署檢察官
被      告  甲○○
上列上訴人因被告贓物案件，不服臺灣高雄地方法院94年度簡上
字第788 號中華民國95年3 月8 日第一審判決（起訴案號：臺灣
高雄地方法院檢察署94年度偵字第14181 號），提起上訴，本院
判決如下：
    主  文
上訴駁回。
    理  由
一、公訴意旨略以：被告甲○○明知共同被告曹清潭（業經原審
    法院判決確定）拿來兜售之華碩牌型號J101之行動電話1 支
    （序號000000000000000 號），並無合法來源資料，係來路
    不明之贓物（為黃雅玲所有，於民國94年3 月15日10時30分
    許，在高雄縣路竹鄉○○村○○街33號遭竊），竟仍於94年
    5 月4 日15時許，在高雄市前金區○○○路129 號其所經營
    之「大老婆通訊行」，以新台幣（下同）1,900 元低價予以
    買受後供己轉售他人之用。因認被告涉犯刑法第349 條第2
    項之故買贓物罪嫌。
二、按犯罪事實應依證據認定之，無證據不得認定犯罪事實；不
    能證明被告犯罪者，應諭知無罪之判決，刑事訴訟法第154
    條第2 項、第301 條第1 項前段分別定有明文。而事實之認
    定，應憑證據，如未能發現相當證據，或證據不足以證明，
    自不能以推測或擬制之方法，以為裁判基礎，最高法院40年
    台上字第86號判例意旨足資參照。又依刑事訴訟法第161 條
    第1 項之規定：檢察官就被告犯罪事實，應負舉證責任，並
    指出證明之方法。因此，檢察官對於起訴之犯罪事實，應負
    提出證據及說服之實質舉證責任。倘其所提出之證據，不足
    為被告有罪之積極證明，或其指出證明之方法，無從說服法
    院以形成被告有罪之心證，基於無罪推定之原則，自應為被
    告無罪判決之諭知，亦有最高法院92年台上字第128 號判例
    要旨足參。
三、本件公訴人認被告甲○○涉有故買贓物犯行，無非係以被害
    人黃雅玲之指訴、被告以顯不相當之低價買受上開行動電話
    ，復未向曹清潭索取該行動電話收據、購買證明等證明來源
    正當之文件等，資為論罪依據。
四、訊據被告固坦承曾於上開時、地以1,900 元之價格向曹清潭
    購買前開行動電話1 支（未含門號），惟堅詞否認有何故買
    贓物之犯行，辯稱：「我向曹清潭購買上開行動電話時，曾
    詢問該電話來源，曹清潭答稱是他自己的；再者，1,900 元
    是該型號中古手機合理價錢，我不知道該電話是贓物」等語
    。經查：
  (一)證人即共同被告曹清潭於原審審理時具結證稱：「我拿到上
    開行動電話後使用了1 個半月，然後將該行動電話賣給被告
    ，我到被告之手機行前，曾拿該行動電話到別家手機行問過
    價錢，另外1 家手機行出價1,700 元，被告出價1,900 元，
    我就賣給被告，我曾問被告價錢可不可以高一點，被告說這
    是公定價格，不能更高」等語（見第一審95年2 月22日審判
    筆錄）。且被告向證人曹清潭買受上開行動電話時，曾經詢
    問該行動電話何人所有、是否來路不明，經證人曹清潭告知
    係供自己使用，沒有來路不明之情形後，被告復要求證人曹
    清潭須留下身分證資料、簽署行動電話讓渡承諾書，以保證
    上開行動電話來源之合法性等事實，業據證人曹清潭在原審
    證述屬實（見第一審卷95年2 月22日審判筆錄），並有行動
    電話讓渡承諾書、證人曹清潭身分證正反面影本各1 紙附卷
    可稽，足徵被告於收購上開行動電話時，已就證人曹清潭所
    出售之行動電話有無來源不明等事項加以查證，並要求證人
    曹清潭提供國民身分證以核對身分是否正確，足見被告在本
    件買賣交易過程中，已盡相當之查證義務，尚難認其主觀有
    故買贓物之故意。公訴人另主張被告經營通訊行，屬具有一
    般經營智識經驗之業主，為免所收購之物係屬贓物而沾惹是
    非，應會要求出賣者提出收據、購買證明等足資證明該物來
    源正當之文件，以供查對，竟未向曹清潭索取，顯對上開行
    動電話係屬贓物有所認識云云。惟被告所買受之行動電話機
    具係中古型，交易價金非鉅，一般通訊行負責人是否均會要
    求出售行動電話中古機之人必須提出收據、購買證明等證明
    買賣標的物來源正當之文件始願收購，實有可疑；公訴人對
    此並未提出任何證據以資佐證，其主張一般通訊行負責人均
    會要求出售行動電話中古機之人必須提出收據、購買證明等
    證明買賣標的物來源正當之文件以供查對云云，即屬臆測之
    詞，參照前揭判例意旨，不得做為裁判基礎。
  (二)公訴人又因被害人黃雅玲於偵訊時指稱上開行動電話單機（
    未含門號）價值1 萬餘元，而認被告係以顯不相當之低價買
    受該行動電話；惟黃雅玲在偵訊中亦稱其購買上開行動電話
    連同門號共8 千多元等語（見偵查卷第11頁）；再者，華碩
    牌（ASUS）型號J101行動電話新機（單機）於94年3 月之市
    場建議售價約為8,490 元，有尖端出版股份有限公司出版之
    「Call流行通訊」94年3 月份雜誌在卷可憑（見該書第106
    頁）；足見該行動電話之價格並非1 萬多元。又行動電話廠
    商為迎合市場需求，其性能及款式不斷推陳出新，致機種之
    變化速度很快，此為公眾周知之事實；從而剛上市之新款行
    動電話固可以較高價格出售，但如有更新型行動電話上市後
    ，舊款行動電話價格即將降低；且中古機價格會比新機低，
    此亦為一般人之經驗；則證人曹清潭於94年5 月4 日將上開
    行動電話出售予被告時，距離被害人黃雅玲遭竊時間，已經
    1 個半月，且該行動電話因經人使用過屬中古機而非新機，
    其市價顯應未達8 千餘元，遑論1 萬餘元。又在94年4 月28
    日，前開行動電話之中古價格，為1,500 至1,800 元；至94
    年5 月5 日，其中古價格，則降為1,400 至1,700 元，有中
    古行動電話價格參考表可參（見第一審簡字卷第22至23頁）
    ；證人曹清潭亦稱：其持上開行動電話向其他手機行詢問價
    格時，另1 家手機行僅出價1,700 元，已如前述，足認被告
    以1,900 元買受上開行動電話，與當時之中古行動電話之價
    格並無明顯之差異，甚至較高，故亦難認其主觀有故買贓物
    之故意
  (三)至於被害人黃雅玲固於警詢、偵訊時證述曹清潭出售之上開
    行動電話1 支為其所有，係於94年3 月15日10時30分許，在
    高雄縣路竹鄉○○村○○街33號遭竊等事實，僅能證明上開
    行動電話係屬贓物，無從憑以認定被告主觀上有故買贓物之
    故意。
五、綜上所述，被告係以合理之價格買受上開行動電話，並於買
    受前已對該行動電話來源進行適當之探查，公訴人所舉證據
    不足證明被告有買受贓物之故意，此外，復查無其他積極證
    據足資認定被告確犯公訴人所指之故買贓物罪，本院自無從
    形成認定被告有罪之心證，被告犯罪尚屬不能證明，
五、原審因而以不能證明被告犯故買贓物罪，而為被告無罪之諭
    知，核無違誤；檢察官上訴意旨，猶執前詞，指摘原判決不
    當，為無理由，應予駁回。
據上論斷，應依刑事訴訟法第368 條，判決如主文。
本案經檢察官陳建年到庭執行職務。
中    華    民    國    95    年    5     月    23    日
                  刑事第三庭    審判長法  官  周賢銳
                                      法  官  謝宏宗
                                      法  官  黃仁松
以上正本證明與原本無異。
本判決不得上訴。
中    華    民    國    95    年    5     月    23    日
                                      書記官  馬蕙梅


司法院資訊處製作；財團法人民間司法改革基金會備份。
